# '爪转 {#sec-ggplot2}

'爪转   拽专  转拽砖专 砖 转 (抓 ,  驻转 ). 驻专拽    驻拽 '爪转 爪注转 转 `ggplot2`.

转 `ggplot2` 住住转 注 转专 砖拽专转 拽拽 砖 专驻拽 [@wickham2010]. 注拽专转 转专  转 拽 住   砖  专祝. 拽 :

1.   砖转 驻 驻 住 注 专祝 ("住拽"), , 砖转  转 驻 爪专 X 爪专 Y,   转 驻 爪注, , 砖拽驻转, 爪专, 注.
2.  专 驻 转住驻转 砖转 砖拽专转 专转. 砖 专转 专转  拽注转 爪 专 专祝,  拽转 (专转 驻专), 拽, 注转 (bars), 专 (tiles), 拽驻住转 转驻转 (boxplots), 注.
3.  住祝 砖 注 专祝 注 "拽砖"  转专转, 拽专, 爪专,   砖专砖 砖 砖专  转 专转 转 专转.

转 `ggplot2` 砖 注砖专转 专转 砖 专转,  驻砖专转 砖转 专转 爪专 注  专祝 砖转爪专.

 转 注转 住 转 砖 驻, 转 砖 砖转砖 '爪转 注 转   拽砖专  专 专 拽专.

## 住住

转 专祝 驻砖, 转拽  住专 砖 专驻.

```{r penguins package load}
#| warning: false
#| message: false
library(palmerpenguins)
library(tidyverse)
```

```{r penguins vis 1}
penguins %>% 
  ggplot(aes(x = bill_length_mm,
             y = bill_depth_mm)) + 
  geom_point()
```

专砖转 转 转 爪,  转  拽砖专 砖注转.  住转 专 砖注 砖转 bill_length_mm 注 注 专 砖转 bill_depth_mm (  砖转拽 爪专 -x 砖 专 拽 砖 转爪驻转 爪专 -y).  住拽 砖, 转祝  ,  驻 , 注 住驻专 住专

注转 专 砖驻注 注 专祝 注转 转 砖砖 砖转 砖专转 砖 转   转专砖 砖 注专 住专 (住专 转 注 专  注拽  砖).

注 转专:

-   驻拽爪 `ggplot` 专 转专砖.

-   专 专砖 砖   注爪 (`penguins`), 砖住 爪注转 驻专专 `%>%`.

-   专 砖 住 驻拽爪 `aes()` 砖专 住拽转. 拽专  专 砖 驻 住拽转, 爪专 x 爪专 y.

-   专  砖 专 `+` 注 转 住祝 砖 砖 专 住 拽 `geom_point`, 拽 专祝.

## 驻 住驻

注转 专 砖 爪 砖砖  砖 驻, 转 砖拽砖专  砖驻注 注 . 住祝 驻 砖  驻 爪注 砖 拽转. 住驻  转转爪注 注 专 `color=species`:

```{r penguins vis 2}
penguins %>% 
  ggplot(aes(x = bill_length_mm,
             y = bill_depth_mm,
             color = species)) + 
  geom_point()
```

注转 专 住驻转 爪注 转  专专  砖   **注** 砖转 `bill_length_mm`  注 砖转 `bill_depth_mm` ( 注爪 驻  砖砖 砖住转 注 转专砖  拽  砖 驻 砖).  转  砖注转转, 砖拽专转 砖驻 拽爪注转 "专拽爪". 砖 专拽爪  专 拽专   驻 砖驻注转 注 注拽 拽专. 注 专拽爪转  砖 (驻专拽 注 专专住 专转).

::: note
** 专 - "驻专住 住驻住":** 转驻注 砖  砖 砖注转 砖 拽砖专  砖转 砖专 住驻 专拽爪   砖 拽爪, 转专 注  住驻住 [@simpson1951].   专 砖 驻专拽住  爪 住 砖爪专 注  住爪 拽专 Datasaurus dozen [专 @murray2021].

-Datasaurus 砖转砖 住爪  爪专 砖 注砖专 拽爪转 砖驻 注爪 专转 转 驻专专 住 (爪注 爪专 x, 爪注 爪专 y, 住转 转拽, 拽专爪, '),  砖爪 转 拽转 专转 驻专, 驻   拽爪转, 拽 转 转专砖 :

```{r datasaurus dozen example}
library(datasauRus)
datasaurus_dozen %>% 
  group_by(dataset) %>% 
  summarize(mean(x),
            mean(y),
            sd(x),
            sd(y),
            cor(x, y))
datasaurus_dozen %>% 
  ggplot(aes(x = x, y = y)) + 
  geom_point() + 
  facet_wrap(~dataset)
```

转专砖  砖转砖  驻拽爪转 砖专 拽,  驻拽爪 住驻转 砖拽专转 `facet_wrap` 砖驻专拽转 转 转专砖 转转-转专砖,   爪 转 砖 拽爪 专转 (砖转 `dataset`).
:::

## 转专转 专祝 爪专

注转 驻 转 专祝 注 转专转:

```{r penguins vis 3}
penguins %>% 
  ggplot(aes(x = bill_length_mm,
             y = bill_depth_mm,
             color = species)) + 
  geom_point() + 
  xlab("Bill length [mm]") + 
  ylab("Bill depth [mm]") + 
  ggtitle("Relationship of bill length and depth in penguins", 
          subtitle = "Interaction with species")
```

## 专转 转转

转 专 转转 (Themes) 砖转 专祝 转 专转. 转 `ggplot2` 砖  转转 专转 专砖 砖转 转   注爪 转 砖. , 砖转砖 转 住 `linedraw` 专 砖 转 拽 拽专 转  拽住 砖 转专转.

```{r examples of themes}
penguins %>% 
  ggplot(aes(x = bill_length_mm,
             y = bill_depth_mm,
             color = species)) + 
  geom_point() + 
  xlab("Bill length [mm]") + 
  ylab("Bill depth [mm]") + 
  ggtitle("Relationship of bill length and depth", 
          subtitle = "Interaction with species") + 
  theme_linedraw() + 
  theme(legend.position = "top",
        plot.title = element_text(size = 22),
        axis.title = element_text(size = 15),
        legend.box.background = element_rect(linetype = 1, linewidth = 1))
```

::: information
专 专 转 转专砖 砖 转 驻拽爪`theme` 爪注转 驻拽爪转   `element_text` (驻 拽住), `element_rect` (驻 转 专注), `element_line` (驻 拽), '. 转注 驻拽 `theme` 转 注 驻砖专转 砖转.
:::

::: question
砖转砖 驻拽 `facet_wrap` 砖 住驻转 转专砖 拽 注 转 驻爪 转  砖 转转-转专砖.  砖砖 驻拽 爪转 拽 拽 砖 驻专拽  (拽 砖住专 注 驻专拽住 住驻住).
:::

## 专转 住驻转

 住驻专 专转 住驻转 爪注 专 砖砖 转 `ggplot2`.

### Boxplot

专 住 Boxplot 注专转   转 爪专转 转驻转. 专 爪 "拽驻住" 砖转转 50% 转 (拽 转转 砖 拽驻住  专注 专砖, 拽 注 砖 拽驻住  专注 砖砖). 专 砖 拽驻住 爪 爪 拽拽 注 (拽 转 转爪驻转 爪-爪). 注专 拽爪,  砖, 驻注 拽转.  驻注 拽驻住 砖 住专转 住 爪, 专 注 注  砖转驻转  转驻转 专转.

爪 转 转驻转 砖拽 砖 驻 转专砖, 驻专 驻  驻,  专 爪 转 爪, 专注 砖  拽爪.

```{r boxplot example}
penguins %>% 
  ggplot(aes(y = body_mass_g, x = species)) + 
  geom_boxplot() + 
  ggtitle("Penguin weight") + 
  xlab("Species") + 
  ylab("Mass [grams]")

penguins %>% 
  filter(!is.na(body_mass_g)) %>% 
  group_by(species) %>% 
  summarize(median_mass = median(body_mass_g),
            q1_mass = quantile(body_mass_g, 0.25),
            q3_mass = quantile(body_mass_g, 0.75))
```

**  注专 拽爪?**

注专 拽爪  注 驻 注爪 驻砖专 拽砖  驻专拽, 驻 住驻专 砖. 砖 注专 拽爪 砖转 砖注转转  砖砖,   ( 专专住 砖 注 住驻专 ) 砖 砖 (爪注  砖驻注  注专 拽爪), 专  转.

注专 拽爪 砖 -1.5\*  专注 专注 专砖   专注 砖砖 注, 专 拽转 砖专 专拽转 驻转 驻 1.5   专注 ( "住专") 住 专注.

 砖 转 注 拽爪转 驻 住 Chinstrap. 专注 专砖 转拽 -3488 专, 专注 砖砖 转拽 -3950 专.   专注   462. 专   专注 驻 1.5  693.

专,  拽 砖爪转 抓 转 砖 \[3950+693, 3488-693\] 转砖 注专 专 转住 拽.

```{r extreme values}
extreme_hinges <- c(3488-693, 3950+693)
extreme_hinges
penguins %>% 
  filter(species == "Chinstrap") %>% 
  filter(body_mass_g < extreme_hinges[1] | body_mass_g > extreme_hinges[2])
```

### 爪驻驻转

转专砖 住祝 砖 住注 转 爪专转 转驻转  转专砖 砖爪 转 爪驻驻转 (转专转: 驻拽爪转 爪驻驻转  驻拽爪 砖砖 砖转转   转 驻拽爪转 转驻转.  砖 驻拽爪转 爪驻驻转  砖注转 注专 驻 注爪,  专拽  砖住 专 转转 驻拽爪转 爪驻驻转 砖 1). 爪驻驻转  专转   转驻转 住专转,   注转   (驻拽   转驻转 专转)  -转 (砖 驻拽,  专 砖 砖转 转驻转 专转),    住注    砖 转驻转 专转 砖转 转专 转. 驻拽 砖爪专转 专祝 爪驻驻转  `geom_density`.

```{r density}
penguins %>% 
  ggplot(aes(x = body_mass_g, color = species)) + 
  geom_density() + 
  ggtitle("Penguin weight: density functions") + 
  xlab("Body mass [grams]") + 
  ylab("Density")
```

   转专砖:

1.  转 专转 砖砖转 (驻专) 砖拽 祝  转专 住 Gentoo,  -Adelie 拽爪转 转专 -Chinstrap.
2.  转 专转 砖-Gentoo 砖 转驻转 -转 (砖转 注转).
3.  转 专转 砖砖  Adelie -Chinstrap 注 转驻转 住 转 砖拽 祝.

::: question
住 砖注专  拽专 转驻转 -转 驻  Gentoo. 拽 转 砖注专转 注 转专砖 转.

专 - 住   驻爪 -Gentoo 驻 砖转 住祝 爪 砖 专驻 注  专 转专 转驻转 专转 (住专转 注转 驻拽 ).
:::

### 住专

住专  专祝 住祝 砖注 爪 转驻转 砖 砖转 专爪驻, 注  砖专 砖 注专 专爪驻 注专  (拽爪转 ), 砖 专驻 拽.

 砖 住专 转转爪注 爪注转 驻拽爪 `geom_histogram`.

```{r histogram example}
penguins %>% 
  ggplot(aes(x = body_mass_g, fill = species)) + 
  geom_histogram() + 
  ggtitle("Penguin weight: histogram") + 
  xlab("Body mass [grams]") + 
  ylab("Counts [# observations]")
```

转 砖 住驻专 注转 (-bins) 注  专 砖 专 `bins=` 转 驻拽爪 `geom_histogram`. 注专 专专转   30 .

### 专

专  专祝 注转. 砖 砖转 专转 砖住注转  专祝 注转: `geom_bar` -`geom_col`.  专   砖-`geom_bar` 拽转   住驻专转, 注 砖-`geom_col` 拽转 爪专 住驻. 砖 转  砖转专转 转 住驻专 转爪驻转  住:

```{r geom bars and cols}
penguins %>% 
  ggplot(aes(species)) + 
  geom_bar() + 
  ggtitle("Number of penguins of eash species (geom_bar)")

penguins %>% 
  count(species) %>% 
  ggplot(aes(x = species, y = n)) + 
  geom_col() + 
  ggtitle("Number of penguins of eash species (geom_col)")
```

砖转 驻拽转 注 转 驻 拽.  驻 砖 注祝 转 砖砖 -`geom_col` 砖 砖转专 拽 注砖转  debug ( 砖专   砖住 驻).

## 住
