# מודלים מונחים (Supervised) {#sec-advanced-models}

## הקדמה

ניתן לחלק את עולם המודלים הסטטיסטיים לשני סוגים, המובחנים ביניהם בדרך שבה בונים אותם:

-   מודלים מונחים (Supervised learning)

-   מודלים לא מונחים (Unsupervised learning)

מודלים מונחים הינם מודלים שנבנים תוך שימוש במשתנה תלוי (כפי שראינו בפרק הקודם של רגרסיה לינארית), ולעומת זאת, מודלים לא מונחים הינם מודלים שבהם אין משתנה תלוי (נניח לדוגמה כשרוצים לחלק את מרחב התצפיות לאשכולות שונים).

בפרק זה נתמקד במידול מונחה, מנקודת מבט מעשית, תוך שימוש בחבילות במשפחה של `tidymodels`.

::: callout-note
## קריאה נוספת לצורך העמקה בתיאוריה

ישנן משפחות רבות של מודלים מונחים, בין המוכרים כלולים גם מודלי שפה (כגון ChatGPT), אך גם מודלים לזיהוי נטישה, זיהוי הונאות, רגרסיות למיניהן, למידה עמוקה, ועוד.

הספר הנוכחי אינו מתמקד בתיאוריה העומדת בבסיס המודלים השונים, אלא מהווה עזר מעשי להפעלת המודלים. אתם מוזמנים לעיין בספרים הבאים לצורך העמקה תיאורתית:

-   The Elements of statistical learning [@hastie2009]

-   An Introduction to Statistical Learning [@james2021]
:::

## תיאור שלבי העבודה

כפי שציינו במבוא לספר זה, תהליך ניתוח הנתונים כולל טרנספורמציה על משתנים, וויז'ואליזציות של המשתנים והקשרים שלהם, ומידול. שלב המידול עצמו כולל מספר תתי-שלבים:

1.  חלוקה אקראית של המדגם לקבוצת אימון (training set), קבוצת ולידציה (validation set) וקבוצת מבחן (test set).
2.  בניית מתכון (recipe) להכנת הדאטה למודל. בניית המתכון משמשת להגדרת כל הטרנספורמציות הדרושות לביצוע על הדאטה, לפני שהוא נכנס למודל.
3.  הגדרת מודל/ים: בשלב זה מגדירים את המודלים בהם הולכים לעשות שימוש. גם מבחינת האלגוריתם של המודל (סוג המודל) וגם מבחינת מטרת המודל (רגרסיה לעומת סיווג).
4.  הגדרת תהליך אימון המודל (workflow).
5.  בניית המודל הראשוני (fitting).
6.  כיוונון המודל (tuning).
7.  הערכת ביצועי המודל (evaluation).
8.  שימוש במודל לחיזוי תצפיות חדשות (prediction).

בשלב 1 אנחנו מפרקים את הנתונים לשלוש קבוצות, כאשר מטרת קבוצת האימון הינה לבנות את המודל, מטרת קבוצת הולידציה הינה לכוון את "היפר-פרמטרים" של המודל (hyper-paramters)ומטרת קבוצת המבחן היא לבחון את שגיאת המודל (על דאטה שהמודל לא תלוי בו משום שלא נלמד על בסיסו). קבוצת האימון תשתמש אותנו בשלבים 2-5, קבוצת הולידציה תשמש אותנו בשלב 6, וקבוצת המבחן תשמש אותנו בשלב 7 בלבד. שלבים 2-6 עשויים לחזור על עצמם מספר פעמים במהלך פיתוח מודלים (עם גרסאות שונות למודל או מודלים שונים לגמרי). השלב האחרון הינו השלב שבו אנחנו מפיקים ערך מהמודל, ומשתמשים בו לחיזוי עבור תצפיות חדשות.

כעת נפרק כל אחד מהשלבים ונסביר עליו בפירוט. על מנת להדגים את השלבים נשתמש בדאטה שמלווה אותנו מתחילת הספר (Palmer penguins), כאשר הבעיה שנפתור בפרק זה היא סיווג של תצפית של פינגויין לזכר או נקבה לפי כל המשתנים האחרים שעומדים לרשותנו.

## חלוקת המדגם

ראשית נחלק את המדגם לשלוש הקבוצות: אימון, ולידציה, ומבחן.

אנחנו קוראים את החבילות הנדרשות, מגדירים Seed, כך שנוכל להגריל חלוקה אקראית אך עקבית (תמיד כשנריץ את הקוד נקבל את אותה החלוקה האקראית), ונפצל את הדאטה לשלושת הקבוצות.

```{r initial splitting of the data}
#| warning: false
#| message: false
library(tidymodels) # reading the meta-package tidymodels
library(palmerpenguins) # reading the palmer penguins data set which include penguins

set.seed(42) # set an initial seed

penguin_split <- initial_validation_split(penguins, prop = c(0.6, 0.2), strata = sex)
penguin_split
```

כפי שניתן לראות, המדגם חולק לקבוצת אימון בגודל של 205 תצפיות (המהווה כ-60% מהדאטה המקורי), קבוצת ולידציה בגודל 69 תצפיות (המהווה כ-20% מהדאטה המקורי), וקבוצת מבחן בגודל 70 תצפיות (המהווה כ-20%). גודל הקבוצות הוגדר באמצעות שימוש בארגומנט `prop`. מקובל לקבוע את קבוצת האימון כקבוצה הגדולה ביותר. ערכים מקובלים לקבוצת האימון והולידציה הם בדרך כלל 70-80% במצטבר, כאשר גודל קבוצת המבחן יהווה כ-20-30% מהדאטה בהתאמה. עם זאת, אין הגדרות חד-משמעיות בהיבט זה, וניתן לחרוג ממספרים אלו כתלות בצורך.

על מנת לחלץ את הדאטאות עצמם של כל אחת מהקבוצות נשתמש בפונקציות הבאות:

```{r extract sets}
penguin_train <- training(penguin_split)
penguin_valid <- validation(penguin_split)
penguin_test <- testing(penguin_split)
```

את המשך הלמידה על הדאטה, כולל בניית המודל, נבצע על קבוצת האימון בלבד `penguin_train`.

::: callout-tip
## תרגיל: הבנת הדאטה לפני צלילה למודל

בדרך כלל לאחר פיצול הדאטה נבצע ויז'ואליזציות שונות כדי להבין איך משתנים שונים משפיעים על המשתנה התלוי (לפני שרואים את השפעתם במודל עצמו). בשלב זה העבודה שתוארה ב[פרק @sec-ggplot2] תהא משמעותית מאוד. לצורך תרגול, בחנו כיצד המשתנים השונים שבדאטה שלנו (penguin_train) משפיעים על מין התצפית.

1.  השתמשו בויז'ואליזציות שונות כפי שנלמדו והודגמו בפרק על ויז'ואליזציות. לאור הבדיקה, אילו משתנים הייתם מצפים שיהיו משמעותיים במודלים שנפתח?
2.  ישנן שלוש תצפיות בעלות ערך חסר (ללא מין) בקבוצת האימון. לא נוכל להשתמש בתצפיות אלו לצורך אימון המודל - הסבירו מדוע.
:::

## בניית מתכון

כפי שמיד תראו, חבילת tidymodels מאמצת ז'רגון של מטבח כמו בניית מתכון - recipe, סחיטת מיצים - juice, אפייה - bake, גזר לבן - parsnip, ועוד.\
בשלב זה נבנה "מתכון" שהמטרה שלו להגדיר את השינויים שעובר הדאטה לפני שהוא נכנס למודל. במובן מסויים, התהליך מאוד דומה לתהליך שתואר ב[פרק הכנת הנתונים @sec-data-munging-tidyverse] אך יש הבדל מהותי: מתכון זה יופעל אוטומטית בכל פעם שנרצה להפעיל את המודל מחדש על תצפיות חדשות, וכן הוא יופעל גם במהלך שלב הכיוונים (וגם ניתן יהיה להגדיר היפר-פרמטרים כחלק מהמתכון, ולאפשר לשלב הכיוונון לבדוק גם אותם).

## קריאה נוספת

לצורך קריאה והעמקה נוספת בתהליך המידול, מומלץ לקרוא את [@kuhn2022tidy] המפרט על השימוש בחבילת `tidymodels` עם דוגמאות רבות. הספר [זמין באינטרנט](https://www.tmwr.org/).

## סיכום

::: end-page
