# בסיס השפה (Base R) {#base-r}

בפרק זה נלמד את הבסיס של R, בעיקר נכיר את הפקודות הבסיסיות, אופרטורים (תנאים לוגיים) שונים, התניות, לולאות, סוגי משתנים ובניית פונקציות. בסיס זה נקרא הרבה פעמים גם Base R משום שהוא אינו מכיל חבילות הרחבה כלשהן, ומגיע עם התקנה חדשה של R.

כדי לתרגל את הפקודות שתלמדו בפרק זה (ובפרקים הבאים) מומלץ לפתוח חלון של RStudio ולנסות את הפקודות השונות תוך כדי שאתם קוראים את הפרק.

## השמת משתנים, פעולות אריתמטיות ופונקציות

ניתן להריץ ב-R פעולות אריתמטיות (חיבור, חיסור, כפל, חילוק), פונקציות, ולהגדיר משתנים שונים. לדוגמה, הקוד הבא מגדיר משתנה `a` משתנה `b` ומכניס את הסכום שלהם למשתנה חדש שיקרא `a_plus_b`.

```{r sumab}
a <- 5
b <- 3
a_plus_b <- a + b
a_plus_b
```

שימו לב שההשמה לתוך משתנה מתבצעת עם האופרטור `->`, ניתן גם להשתמש ב`=` לצורך השמה, כתיב זה פחות נפוץ. לדוגמה:

```{r}
a_plus_b = a + b  # this form of assignment `=` is less common, don't use it (use `<-`)
```

### קביעת שמות משתנים

קודם השתמשנו בשמות `a`, `b` , ו-`a_plus_b` כדי לקבוע משתנים. ככלל, מומלץ להשתמש בשמות קצרים בעלי משמעות. שמות משתנים חייבים להתחיל באות באנגלית, ויכולים להכיל אותיות, מספרים, קו תחתון, ונקודה. לדוגמה `gender`, `age`, `raw_data`, וכו'.

### סוגי משתנים

TBD

### שימוש בפונקציות

ניתן גם להפעיל פונקציות שונות, לדוגמה לוגריתם, פונקציות טריגונומטריות, ועוד, באופן הבא:

```{r functions-example}
log(100)  # natural logarithm
log10(100)  # base 10 logarithm 
sin(pi)  # sin(pi) is 0 but may give you a surprising answer, why?
sqrt(4)  # square root of 4
```

```{block, type="questions"}
שאלה למחשבה: למה התשובה לחישוב $\sin(\pi)$ שונה מ-0?
```

ככלל, הפעלת פונקציה ב-R תיראה כך:

```{r, eval=FALSE}
# some code which defines the variable `bar` and then
some_result <- some_function(foo = bar)

# or simply
some_result <- some_function(bar)
```

כאשר `some_result` יחזיק את התוצאה של הפונקציה. הפונקציה עצמה נקראת `some_function`, היא מקבלת ארגומנט (משתנה) יחיד שנקרא `foo` ואנחנו משתמשים במשתנה שערכו `bar` שנכנס לארגומנט.

כדי להמחיש נראה דוגמה נוספת, הפעם עם פונקציה פשוטה שגם נגדיר בעצמנו. נסו לעיין בקוד ולהבין מה המשמעות של כל שורה בקוד. שלושת השורות הראשונות בקוד מגדירות פונקציה חדשה, וההמשך מריץ אותה.

```{r new_function_def}
# define a new function which adds a number
one_plus <- function(number){
  number + 1
}
# use the function:
one_plus(1)
one_plus(one_plus(1))
```
